臺灣桃園地方法院民事裁定
111年度訴字第66號
反訴原告    陳麗惠
訴訟代理人  戴智權律師
反訴被告    黃崧育
            陳思蓉
上列當事人間返還票據事件，反訴原告提起反訴，本院裁定如下
：
    主  文
反訴原告之訴及假執行之聲請均駁回。
反訴訴訟費用由反訴原告負擔。
    理  由
壹、關於反訴被告黃崧育部分：
一、按被告於言詞辯論終結前，得在本訴繫屬之法院，對於原告
    及就訴訟標的必須合一確定之人提起反訴。為民事訴訟法第
    259條所明定。其所謂訴訟標的必須合一確定，係指依法律
    之規定必須數人一同被訴，否則當事人之適格即有欠缺者而
    言。連帶債務之債權人，依民法第273條第1項規定，既得對
    於債務人中之一人或數人或其全體，同時或先後請求全部或
    一部之給付，於其對於債務人中之一人或數人提起訴訟時，
    自不生其訴訟標的對於其他連帶債務人必須合一確定之問題
    (最高法院93年度台聲字第376號裁定意旨參照)。
二、本院111年度訴字第66號返還票據事件，原告為陳思蓉，被
    告為陳麗惠。反訴被告黃崧育在本訴並非原告，且依反訴原
    告之主張，其係因反訴被告黃崧育與陳思蓉為連帶債務人，
    併對渠等提起反訴；惟依前揭說明，於連帶債務人間並無必
    須合一確定之問題，故其對反訴被告黃崧育提起反訴，於法
    未合，自屬不應准許，該部分假執行之聲請，亦應併予駁回
    。
貳、關於反訴被告陳思蓉部分：
一、按被告於言詞辯論終結前，得在本訴繫屬之法院，對於原告
    及就訴訟標的必須合一確定之人提起反訴，民事訴訟法第25
    9條定有明文。惟反訴之標的，如專屬他法院管轄，或與本
    訴之標的及其防禦方法不相牽連者，不得提起，同法第260
    條第1項亦有明文規定。蓋反訴制度，在求本訴與反訴之言
    詞辯論及其他調查證據等程序，可以互相利用，而得節省勞
    力、時間、費用，並防止裁判之牴觸，故如反訴之標的，與
    本訴之標的及其防禦方法並無牽連關係，則雖合併辯論，仍
    須各自提出與本訴不相牽連之攻擊或防禦方法，不但不能達
    到互相利用之目的，反使訴訟程序歸於複雜，故應不許當事
    人提起。是若反訴標的與本訴之標的及其防禦方法不具上述
    之相牽連關係者，自不備反訴之要件，依民事訴訟法第249
    條第1項第6款規定，法院應以裁定駁回該反訴。
二、本件本訴原告陳思蓉起訴主張依兩造於110年4月15日簽立協
    議書及協議書增加說明（下稱系爭協議），請求被告陳麗惠
    返還本票8紙；被告陳麗惠則提起反訴主張：反訴被告陳思
    蓉與黃崧育共同借款共計141萬元，爰依民法第474條第1項
    、第478條規定，請求反訴被告陳思蓉與黃崧育連帶給付反
    訴原告141萬元。可知本訴之標的係依系爭協議之契約關係
    ，請求本訴被告返還8張本票，而反訴之標的乃依消費借貸
    之法律關係，請求反訴被告連帶給付141萬元。可見本訴及
    反訴所涉及之請求權、法律關係均不相同。且本訴爭點為被
    告答辯其並不知悉協議書完整內容、不願受系爭協議拘束等
    節是否可採，反訴部分應為反訴被告陳思蓉是否有與黃崧育
    共同向反訴原告借款、借款金額、還款金額為何等節，顯見
    兩者之審判資料、攻擊防禦方法並非在法律上或事實上關係
    密切，而具有共通性及牽連性，難認本訴標的與反訴標的有
    牽連關係，即反訴原告難有得以利用本訴既有之訴訟資料之
    餘地。再者，本訴部分業於111年6月1日言詞辯論終結，反
    訴原告於該日始當庭提出反訴，若准許提出，不但不能達到
    兩訴互相利用證據攻防方法之目的，反使訴訟程序歸於複雜
    ，而將延滯本訴之終結，害於他造當事人程序權之保障，揆
    諸上揭說明，對反訴被告陳思蓉部分，亦與反訴要件尚有未
    合，應予駁回。又反訴既經駁回，其假執行之聲請亦失所附
    麗，應併予駁回。
參、依民事訴訟法第249條第1項第6款、第95條、第78條，爰裁
    定如主文。
中　　華　　民　　國　　111 　年　　6 　　月　　21　　日
                  民事第二庭    法　官　李麗珍
正本係照原本作成。
如不服本裁定，應於送達後10日內向本院提出抗告狀，並應繳納
抗告費新台幣1000元。
中　　華　　民　　國　　111 　年　　6 　　月　　21　　日
                                書記官  謝伊婕